【裁判字號】    97,訴,2053
【裁判日期】    980123
【裁判案由】    損害賠償
【裁判全文】
臺灣桃園地方法院民事判決              97年度訴字第2053號
原      告  甲○○
訴訟代理人  楊志航 律師
被      告  乙○○
上列當事人間請求損害賠償事件，於民國98年1月14日辯論終結
，本院判決如下：
    主  文
被告應給付原告新台幣參拾伍萬柒仟玖佰陸拾柒元及自民國九十
七年九月十七日起至清償日止，按年息百分之五計算之利息。原
告其餘之訴駁回。
訴訟費用由被告負擔百分之二十一，餘由原告負擔。
本判決就原告勝訴部分得假執行。
原告其餘假執行之聲請駁回。
    事實及理由
一、程序方面：本件被告未於言詞辯論期日到場，核無民事訴訟
    法第386 條所列各款情形，爰准原告之聲請，由其一造辯論
    而為判決。
二、原告起訴主張：原告於民國97年1 月1 日下午4 時許，甫下
    班騎乘車牌號碼為CHM-412 號重型機車，沿桃園縣觀音鄉○
    ○街由北往南方向，行經該路段與建國路口，突有被告自中
    午飲用高梁酒後，明知服用酒類不得駕車，應依規定車道行
    駛，注意車前狀況，並隨時採取必要之安全措施，而當時天
    候晴、日間自然光線、柏油路面乾燥、無缺陷、無障礙物，
    且視距良好等情形，又無不能注意之特別情事，竟疏未注意
    貿然前行，撞及由原告駕駛之重型機車而人車倒地，使原告
    因而受有右股骨骨折等傷害，經送醫後住院開刀，目前仍在
    門診治療中，被告之犯罪行為，亦經臺灣桃園地方法檢察署
    偵結起訴。原告所受之損害如下：(1)、已支出之醫療費用為
    新台幣（下同）11,519元；(2)、增加生活費用：14,000元，
    原告受傷後住院，因傷勢嚴重開刀部位於背部、右股骨及右
    大腿骨，甫開刀畢無法自行進行個人生活起居料理，而有聘
    請看護協助之必要，惟因家貧無力長期聘請特別看護，乃由
    親友請假專責照護，僅以每日2,000 元計算，合計住院日為
    7 日，已支出之看護費用為14,000元。(3)、勞動能力減損：
    946,468 元，原告原係擔任保全公司工作，因被告所造成之
    下肢傷害無法工作，原告係71年7 月14日出生，自96年1 月
    1 日受傷日起計算至退休年齡為止，尚有30餘年之工作歲月
    ，僅以5 年不能工作之薪資損失對被告請求，以原告前1 年
    （96年）年收入為277,010 元，並以霍夫曼計算式計算5 年
    之工作薪資損失，則原告得請求被告給付數額為946,468 元
    。(4)、精神慰撫金：50萬元。原告之身體及精神因此深感痛
    苦，故請求50萬元之精神慰撫金。為此，爰依侵權行為損害
    賠償之法律關係提本件訴訟。並聲明：被告應給付原告1,78
    9,895 元，及自起訴狀繕本送達翌日起至清償日止，按年息
    百分之5 計算之利息，願供擔保，請准宣告假執行。被告未
    於言詞辯論期日到場，亦未提出書狀作何聲明或陳述。
三、按當事人對於他造主張之事實，於言詞辯論時不爭執者，視
    同自認。但因他項陳述可認為爭執者，不在此限。當事人對
    於他造主張之事實，已於相當時期受合法之通知，而於言詞
    辯論期日不到場，亦未提出準備書狀爭執者，準用第一項之
    規定。民事訴訟法第280 條第1 項、第3 項前段分別定有明
    文。本件原告上開主張，業據其提出診斷證明書2 紙、臺灣
    桃園地方法院檢察署檢察官97年度偵字第1742號起訴書、收
    據19紙、薪資單1 份、戶籍謄本1 紙（均為影本）為證，核
    屬相符，而記載原告上開主張之起訴狀繕本，業於97年9 月
    16日合法送達予被告，有本院送達證書1 紙在卷可稽，被告
    對於原告主張之事實，既未於言詞辯論期日到場爭執，亦未
    提出書狀作何聲明或陳述，堪認被告已自認原告之主張為真
    實。
四、按因故意或過失，不法侵害他人之權利者，負損害賠償責任
    。民法第184 條第1 項前段定有明文。經查，被告既已視為
    自認確有前述傷害行為，被告之傷害行為與原告受傷之結果
    間並有相當因果關係，被告自係故意不法侵害原告之身體權
    ，而應對原告負侵權行為責任，原告主張被告應賠償其因系
    爭傷害所受之損害，要屬有據。
五、又不法侵害他人之身體或健康者，對於被害人因此喪失或減
    少勞動能力或增加生活上之需要時，應負損害賠償責任。民
    法第193 條第1 項定有明文。被告對於原告既應負故意侵權
    行為責任，其對於原告因系爭傷害所支出之醫療費用支出以
    及因系爭傷害增加之看護費用支出部分自應負損害賠償之責
    。原告主張其因本件傷害行為支出醫療費用及看護費用分別
    為11,519元以及14,000元，核與其提出之醫療費用支出收據
    相符，堪信為真實。故原告請求被告應賠償此部分醫療費用
    及看護費用之支出，即屬有據，應予准許。至原告主張伊原
    係擔任保全公司工作，因被告所造成之下肢傷害無法工作，
    原告係71年7 月14日出生，自96年1 月1 日受傷日起計算至
    退休年齡為止，尚有30餘年之工作歲月，僅以5 年不能工作
    之薪資損失對被告請求，以原告前1 年（96年）年收入為27
    7,010 元，並以霍夫曼計算式計算5 年之工作薪資損失，則
    原告得請求被告給付數額為946,468 元等情，因本院審酌壢
    新醫院97年1 月2 日診斷證明書所載：「病患於97年1 月1
    日因上述診斷住院，並於97年1 月1 日接受開放性復位手術
    ，於97年1 月7 日出院，住院共7 日，宜續門診追蹤治療，
    建議宜休養兩個月。」等語（參見本院前述97年度交附民字
    第44號卷宗第4 頁），足認原告因被告系爭傷害行為造成不
    能工作之期間應認以2 個月為當，原告自承其年收入為277,
    010 元，此有薪資所得扣繳憑單1 紙附於前述卷宗可考，原
    告每月月收入應約為23,084元，則原告因此2 個月不能工作
    之損失合計為46,168元，原告得請求被告不能工作之損失部
    分應計為46,168元，逾此部分，即屬無據，應予駁回。
六、再按不法侵害他人之身體、健康、名譽、自由、信用、隱私
    、貞操，或不法侵害其他人格法益而情節重大者，被害人雖
    非財產上之損害，亦得請求賠償相當之金額。民法第195 條
    第1 項前段亦有明文。原告主張其因被告之系爭侵權行為，
    精神蒙受極大傷害，爰請求精神慰撫金50萬元等語，經查，
    原告因遭受系爭傷害，而陸續至壢新醫院、敏盛綜合醫院、
    許健治中醫診所、大安中醫診所、國元中醫診所等醫院就診
    ，此有原告提出之診斷證明書及醫療費用收據附卷可按（參
    見本院97年度交附民字第44號卷宗第3 至第20頁），足見系
    爭傷害必然造成原告身體及精神上之痛苦，是原告請求被告
    賠償其精神上損害之慰撫金，同屬有據。再查，本件原告於
    系爭傷害事件發生前一年度（97年度）原任職於聯安保全股
    份有限公司，其收入約有277,010 元，業據原告陳述在卷，
    並有薪資所得扣繳憑單1 紙在卷足憑，是本院審酌造成本件
    傷害事故肇事之原因、兩造之身分、地位、經濟能力、原告
    之傷勢、其身體及精神上痛苦之程度，認原告請求被告賠償
    300,000 元之慰撫金，應屬適當，逾此部分，即屬無據，應
    予駁回。
七、再者，原告於車禍後，已領取強制汽車保險理賠金13,720元
    ，而依強制汽車責任保險法第32條規定：「保險人依本法所
    為之保險給付，視為被保險人損害賠償金額之一部分；被保
    險人受賠償請求時，得扣除之。」原告既已領取保險金應自
    其所得請求被告給付之損害額內扣除之。故總計原告得請求
    被告給付之金額應為357,967 元（115,19＋14,000＋46,168
    ＋300,000 －13,720＝357,967）。
八、末按給付無確定期限者，債務人於債權人得請求給付時，經
    其催告而未為給付，自受催告時起，負遲延責任。其經債權
    人起訴而送達訴狀，或依督促程序送達支付命令或為其他相
    類之行為者，與催告有同一之效力；遲延之債務，以支付金
    錢為標的者，債權人得請求依法定利率計算之遲延利息；應
    付利息之債務，其利率未經約定，亦無法律可據者，週年利
    率為百分之5 ，民法第229 條第2 項、第233 條第1 項前段
    、第203 條分別定有明文。本件被告既應依據侵權行為法律
    關係給付371,687 元，且原告提起本件刑事附帶民事訴訟時
    ，即表示以起訴狀繕本送達被告以代催告，則原告就系爭欠
    款，請求自被告遲延後之本件刑事附帶民事訴訟起訴狀繕本
    送達被告之翌日即97年9 月17日起至清償日止，按法定利率
    即週年利率百分之5 計算之遲延利息，自屬有據，逾此部分
    ，即屬無據，應予駁回。
九、原告陳明願供擔保聲請宣告假執行，經核原告勝訴部分所命
    之給付在500,000 元以下，本院爰依職權宣告假執行，原告
    就該部分假執行之聲請僅係促使法院職權之發動，本院無庸
    為准駁之裁定；另原告敗訴部分之假執行聲請，則因訴之駁
    回而失所依附，應併予駁回之。
據上論結，本件原告之訴，為一部有理由，一部無理由，依民事
訴訟法第385 條第1 項、第79條、第389 條第1 項第5 款，判決
如主文。
中    華    民    國    98    年    1     月    23    日
                  民事第三庭    法  官  陳清怡
以上正本係照原本作成
如對本判決上訴，須於判決送達後20日內向本院提出上訴狀
中    華    民    國    98    年    1     月    23    日
                                書記官  劉璟佳


司法院資訊處製作；財團法人民間司法改革基金會備份。
